【裁判字號】    90,交易,176
【裁判日期】    900605
【裁判案由】    公共危險等
【裁判全文】
臺灣桃園地方法院刑事判決                          九十年度交易字第一七六號
    公  訴  人  臺灣桃園地方法院檢察署檢察官
    被      告  乙○○
                甲○○
右列被告因公共危險等案件，經檢察官提起公訴（九十年度偵字第一七八號、第二０
六二號），本院判決如左：
        主  文
乙○○服用酒類，不能安全駕駛動力交通工具而駕駛，處有期徒刑伍月，如易科罰金
以參佰元折算壹日；又因過失傷害人，處有期徒刑參月，如易科罰金以參佰元折算壹
日；應執行有期徒刑柒月，如易科罰金以參佰元折算壹日。
甲○○無罪。
        事  實
一、乙○○於民國八十九年十二月十八日下午五時許下班後，在桃園縣某處路邊攤飲
    用酒類，於同日晚間九時卅分許，明知已不勝酒力，不能為安全駕駛動力交通工
    具，仍駕駛車號為Ｗ三─四二二九號之自用小客車搭載友人丙○○，沿桃園縣桃
    園市○○路○段，由八德市往桃園市之市區方向行駛，於同日晚間九時四十分許
    途經該路段一六號前之無號誌交岔路口，本應注意汽車駕駛人飲酒後其吐氣所
    含酒精成份超過每公升０．二五毫克以上者，不得駕車，再汽車行駛時應注意車
    前狀況，並隨時採取必要之安全措施，又直行車尚未進入交岔路口，而轉彎車已
    達中心處開始轉彎，直行車應讓轉彎車先行，再行車速度在市區道路，時速不得
    超過四十公里，且行經無號誌之交岔路口時，應減速慢行，作隨時停車之準備，
    而依當時情形，並無不能注意之情事，竟疏未注意，仍以時速五十公里以上之速
    度通過前開交岔路口，致撞擊由甲○○所駕駛，沿桃園縣桃園市○○路○段九八
    巷行駛，亦到達前開交岔路口而欲左轉國際路一段，往八德方向行駛之車號為Ｗ
    六─三三一一號之自用小客車，甲○○因而受有顏面擦傷、頭部挫傷、疑軟組織
    受傷等傷害。嗣警方到場處理，尚未得知相關肇事人時，乙○○即主動向警員蔡
    裕泰報告案發經過，而接受裁判，警方將其帶回警局，於同日晚間十時五十五分
    許，以儀器測試其酒精濃度，其飲酒後吐氣所含酒精成份仍高達每公升０．四九
    毫克。
二、案經甲○○訴由桃園縣警察局桃園分局報告臺灣桃園地方法院檢察署檢察官偵查
    起訴。
        理  由
甲、被告乙○○部分：
一、訊據被告乙○○對於右開事實坦認無虛，此外，並有道路交通事故調查報告表、
    桃園縣警察局舉發違反交通管理事件舉發單、酒精濃度測試報告、刑法第一百八
    十五條之三案件測試觀察紀錄表各一紙、現場照片四幀附卷可稽，即台灣省桃園
    縣區車輛行車事故鑑定委員會之鑑定結果亦認為被告酒醉駕駛自用小客車行近無
    號誌交岔路口未減速仍超速行駛為肇事因素，此有該會九十年三月十六日九十府
    車鑑桃字第九００一八八號鑑定意見書一紙可按。按汽車駕駛人飲酒後其吐氣所
    含酒精成份超過每公升零點二五以上者，不得駕車；且汽車行駛時，駕駛人應注
    意車前狀況，並隨時採取必要之安全措施；又直行車尚未進入交岔路口，而轉彎
    車已達中心處開始轉彎，直行車應讓轉彎車先行；再行車速度在市區道路，時速
    不得超過四十公里，且行經無號誌之交岔路口時，應減速慢行，作隨時停車之準
    備，道路交通安全規則第一百十四條第二款、第九十四條第三項、第一百零二條
    第一項第六款但書、第九十三條第一項第一款、第四款均定有明文。本件被告乙○○駕駛車輛行經上開交岔路口時，本應注意上述道路交通安全規則之規定，且
    依當時狀況，又非不能注意，竟疏未注意，以致肇事，其過失至為明顯。又被害
    人甲○○受有傷害，確係被告過失所肇致，亦經被害人指訴並有診斷書一紙在卷
    足稽，是被告乙○○之過失與被害人甲○○之受傷具有因果關係，自應負過失傷
    害罪責。證人即到場處理員警蔡裕泰到院證稱伊到現場時，圍觀之人甚多，伊尚
    未得知相關肇事車輛由何人駕駛時，被告乙○○即向伊主動承認Ｗ三─四二二九
    號自用小客車是其所駕駛，其之所為自已符合自首要件。
二、核被告乙○○所為係犯刑法第二百八十四條第一項前段之過失傷害罪、第一百八
    十五條之三服用酒類不能安全駕駛罪。被告乙○○所犯前開二罪，犯意各別，行
    為互殊，應分論併罰之。被告乙○○酒醉駕車，因而致人受傷，而應負本件刑事
    責任，自應依道路交通管理處罰條例第八十六條第一項之規定加重其刑。又被告
    乙○○犯後自首，應依刑法第六十二條前段之規定，減輕其刑。審酌被告乙○○
    酒後駕車之危害性甚大、其之過失程度、所致被害人甲○○之傷害程度等一切情
    狀，量處如主文所示之刑，並依刑法第五十一條第五款之規定定其應執行之刑。
    末按被告乙○○行為後，刑法第四十一條於九十年一月十日經修正公布，並於同
    年月十二日生效，易科罰金之適用範圍擴大為最重本刑五年以下有期徒刑之罪，
    並明定併合處罰之數罪，如各罪均得易科罰金者，其應執行之刑逾六月時，亦得
    適用之，比較新舊法之結果，以裁判時即修正後之刑法第四十一條第一項前段對
    被告較為有利，爰依刑法第二條第一項前段規定適用裁判時之法律，就被告乙○○所宣告之刑，諭知易科罰金之折算標準。
乙、被告甲○○部分：
一、公訴意旨略以：被告甲○○行經上開交岔路口時，亦疏未注意車輛行經至無號誌
    之交岔路口，支線道車應讓幹線道車先行，其與被告乙○○之所駕車輛因此發生
    撞擊，致乙○○車上之乘員丙○○受有頭部外傷併顏面部多處裂傷等傷害，因認
    被告甲○○亦涉犯刑法第二百八十四條第一項前段之過失傷害罪嫌云云。
二、按犯罪事實應依證據認定之，無證據不得推定其犯罪事實，刑事訴訟法第一百五
    十四條定有明文。又認定不利於被告之事實，須依積極證據，苟積極證據不足為
    不利於被告事實之認定時，即應為有利於被告之認定，更不必有何有利之證據，
    最高法院三十年上字第八一六號著有判例可資參照。
三、經核公訴人認定被告黃碧霞右揭犯罪，無非係以右揭犯罪事實業據被告乙○○、
    甲○○坦承不諱，核與告訴人丙○○指訴情節相符，此外並有桃園縣警察局道路
    交通事故調查報告表一份、酒精濃度測試表值一紙、診斷證明書二紙及現場照片
    四紙，為其主要論據。訊據被告甲○○則固不否認右開之車禍，然堅決否認右開
    犯行，辯稱：伊於前開交岔路口有注意到乙○○所駕車輛之動態，伊覺得乙○○
    之車尚離交岔路口甚遠，伊才會踩油門欲通過該交岔路口，然其已過路口中心線
    時，乙○○之車卻撞擊伊車，將伊車往右手邊推過去等語。經查：依卷附之道路
    交通事故調查報告表觀之，被告甲○○所駕車輛於肇事後之停放位置，其車身大
    半已在桃園市○○路○段往八德方向之車道內，僅其車尾右後部位尚留在該國際
    路一段往桃園方向之車道內，再由該交通事故調查報告表及卷附現場照片可知，
    被告乙○○之車輛係以車頭右前方猛力推擊被告甲○○車輛之車頭左前方，則以
    物理力學原理可得推知，被告甲○○之車輛於肇事前，其車尾右後部位留在國際
    路一段往桃園方向之車道內之範圍勢必更小，由此再再均可得知被告甲○○所駕
    車輛於肇事前非惟已達前開交岔路口之中心處開始轉彎，甚至已行將完成左轉彎
    之動作；告訴人丙○○於九十年一月十一日檢察官偵查時亦坦言「我們遠遠看到
    甲○○所駕之車頭停在該處．．．」。由是，依道路交通安全規則第一百零二條
    第一項第六款但書之規定，屬直行車之被告乙○○所駕車輛本即應讓已達交岔路
    口之中心處開始轉彎之被告甲○○之轉彎車先行，蓋本案事故當時最可避免危險
    發生者（LAST CLEAR CHANCE）係被告乙○○，殊無再引用道路交通安全規則第
    一百零二條第一項第二款「車輛行至無號誌．．．之交岔路口，支線道車應暫停
    讓幹線道車先行．．．」之規定，而歸咎被告甲○○未遵守該規定，因此須負過
    失責任之餘地。台灣省桃園縣區車輛行車事故鑑定委員會不察，乃在前開之鑑定
    意見書認為「甲○○駕駛自小客車由支線道駛出未暫停讓幹道車先行」而有過失
    ，該等見解委無可採。此外，亦查無其他積極證據可資證明被告甲○○有何公訴
    人所指右開過失犯行，被告犯罪自尚屬不能證明，衡諸首開法條及判例要旨，自
    應依法諭知無罪之判決。
據上論斷，應依刑事訴訟法第二百九十九條第一項前段、第三百零一條第一項，道路
交通管理處罰條例第八十六條第一項，刑法第二條第一項前段、第二百八十四條第一
項前段、第一百八十五條之三、第六十二條前段、第五十一條第五款、第四十一條第
一項前段，罰金罰鍰提高標準條例第一條前段、第二條，判決如主文。
本案經檢察官蔡孟利到庭執行職務
中      華      民      國      九十      年    六      月      五      日
                                臺灣桃園地方法院刑事第一庭
                                      法  官    曾  雨  明
右正本證明與原本無異。
如不服本判決，應於判決送達後十日內向本院提出上訴狀( 應附繕本 )，上訴於
臺灣高等法院。
                                      書記官    戴  育  萍
中        華        民        國     九十    年    六    月    十二     日
附論罪科刑依據之法條：
刑法第二百八十四條第一項前段
因過失傷害人者，處六月以下有期徒刑、拘役或五百元以下罰金。致重傷者，處一年
以下有期徒刑、拘役或五百元下罰金。
刑法第一百八十五條之三
服用毒品、麻醉藥品、酒類或其他相關之物、不能安全駕駛動力交通工具而駕駛者，
處一年以下有期徒刑、拘役或三萬元以下罰金。


司法院資訊處製作；財團法人民間司法改革基金會備份。
